臺灣臺中地方法院民事判決　　　　　　　99年度重訴字第35號
　　原　　　告　辛志寬
　　訴訟代理人　洪永叡　律師
　　複　代理人　林沛妤
　　被　　　告　徐霖樟
　　訴訟代理人　劉晊宏
上列當事人間損害賠償事件，原告提起刑事附帶民事訴訟之損害
賠償事件，經本院刑事庭裁定移送（98年度交簡上附民字第16號
），本院於民國100年7月21日言詞辯論終結，判決如下：
    主      文
被告應給付原告新臺幣壹仟零肆拾捌萬玖仟陸佰陸拾陸元，即自
民國98年11月25日起至清償日止，按週年利率百分五計算之利息
。
原告其餘之訴駁回。
訴訟費用由被告負擔百分之七十，餘由原告負擔。
本判決原告勝訴部分，於原告以新臺幣佰伍拾萬元為被告供擔
保後，得為假執行。但被告以新臺幣壹仟零肆拾捌萬玖仟陸佰陸
拾陸元為原告預供擔保，得免為假執行。
原告其餘假執行之聲請駁回。
    事實及理由
甲、程序事項：
    按訴狀送達後，原告不得將原訴變更或追加他訴，但請求之
    基礎事實同一者、擴張或減縮應受判決事項之聲明者，不在
    此限，民事訴訟法第255條第1項第2款、第3款定有明文。本
    件原告起訴請求被告應給付原告新臺幣（下同）16,237,001
    元，及自起訴狀繕本送達翌日起至清償日止，按年息5%計算
    之利息。其中於附帶民事起訴狀中原請求財產上損失部分58
    1,940元，惟因犯罪而受損害之人，固得依刑事訴訟法第487
    條第 1項之規定於刑事訴訟程序附帶提起民事訴訟，對被告
    及依民法負賠償責任之人請求回復其損害，惟該附帶民事訴
    訟，必限於起訴之犯罪事實所生之損害者，始得提起之。而
    本件檢察官起訴之犯罪事實，僅為過失傷害之犯罪事實，尚
    不及毀損部分，是原告附帶請求被告賠償有關財產上損失分
    之損害，於法不合，經本院闡明後｛民國（下同）99年2 月
    3日言詞辯論期日） ，原告先行撤回有關財產損失部分之損
    害，再依法追加有關財產損失部分之損害賠償 581,940元，
    核其所為與前揭規定並無不合，自應准許，合先敘明。
乙、實體事項：
壹、原告主張：
一、被告於民國（下同）98年3月13日下午3時20分許，駕駛車牌
    號碼 6J-5078號自用小客車，沿臺中市○○區○○路往崇德
    八號方向行駛，在崇德路與松竹路之交岔路口，於左轉松竹
    路時，本應注意車輛行駛時之車前狀況及採取必要之安全措
    施，且無不能注意之情事，惟疏未注意及此，與原告騎乘之
    車牌號碼 JC-55號大型重機車碰撞，致原告於事發當時受有
    「(1)第五、六節頸椎椎間盤突出症、(2)右膝2×1公分皮膚疤
    痕」，後併發外傷後疼痛症候群。據臺灣省臺中市區車輛行
    車事故鑑定委員會鑑定意見、覆議鑑定委員會函，被告駕駛
    自小客車於交岔路口不依號誌指示搶道左轉專用車道直行行
    駛，為本件車禍肇事主因，而原告就本件車禍並無肇事因素
    ，依道路交通安全規則第90條、94條第3項、刑法第284條第
    1項前段規定，足見本件車禍被告負有完全之肇事責任。
二、原告於本件車禍後出現「胸悶、心悸、失眠、恐慌」等後遺
    症，經診斷為「懼曠症伴有恐慌發作、入睡或維持睡眠之持
    續障礙」，且原告職業為神經外科整型醫師，現因車禍併發
    外傷後疼痛症候群，雙手已產生麻痺等神經系統之病變，上
    述神經系統之病變將導致原告恐無法周全執行其專司之外科
    開刀之手術，故原告所受損害十分嚴重，原告自得依民法第
    184條第1項前段、第191條之2、第193條第1項及第195條第1
    項皆有規定，請求被告就本件車禍所造成之損害負連帶賠償
    責任。原告請求被告賠償之金額共計新臺幣（下同）16,237
    ,001元，列明如下：
  (一)醫藥費76,005元。
    原告因本次車禍受有前揭傷害，目前仍持續追蹤治療中，截
    至起訴時已支出之醫療費用計約76,005元。目前原告仍持續
    治療中，迄今已支付醫藥費已大幅超出起訴請求之金額，惟
    為利於訴訟之進行，仍以起訴請求之76,005元為據。
  (二)減少勞動能力損失14,079,056元。
    原告現年46歲，97年所得給付總額為 4,652,909元，平均每
    月薪資為 387,742元。原告因本件車禍出現外傷後疼痛症候
    群，依勞工保險殘廢給付標準屬第13級殘，減少勞動能力損
    失程度達23.07%，而一般醫師可執行業務年齡通常超過65歲
    ，本件則計算至65歲，依霍夫曼一次請求金額為14,079,056
    元（0000000×23.07% ×13.1160=00000000.8，元以下無條
    件捨去）。
  (三)精神慰撫金1,500,000元。
    原告因本件車禍已出現害怕開車，並有懼曠症伴有恐慌發作
    、入睡或維持睡眠之持續障礙等精神上之損失；原告其所司
    專科為神經外科，工作上常需進行精細之神經外科手術，且
    為原告難以替代之特殊專業，惟因本件車禍併發之外傷後疼
    痛症候群，原告已難再進行專業且精密之外科及顯微手術，
    對原告之打擊甚鉅。核上情及原告之社會經濟地位，爰請求
    精神慰撫金1,500,000元，應屬合理。
  (四)財產上損失581,940元。
    原告因本件車禍致原告所有之重型機車及隨身物品損毀，而
    原告當時騎乘之機車為全台限輛30台之絕版重型機車，該機
    車修理費用及相關隨身物品毀損費用計581,940元。
三、對被告抗辯之陳述：
  (一)由鈞院刑事庭向財團法人彰化基督教醫院函調原告之病歷，
    依彰化基督教醫院函覆所示時間、病歷：「辛君（即原告）
    於民國98年4月9日主訴頸痛、兩手麻約4週（4週前即約本件
    車禍時）而至本院門診就診；後經98年 4月29日頸部磁振造
    影結果顯示，有椎間盤突出現象」「辛君並無椎間盤突出症
    之相關病史，其『第五、六節頸椎椎間盤突出症』之診斷，
    為民國98年 5月14日於門診追蹤時所開立」，原告椎間盤突
    出之相關徵狀確實係本件車禍後所造成，被告抗辯顯無理由
    。
  (二)由行政院國軍退除役官兵輔導委員會臺中榮民總醫院（下稱
    台中榮總）99年 6月17日中榮醫企字第0990010121號函覆內
    容確認原告有椎間盤突出，雙手麻木根據學理上和椎間盤突
    出有關，參照彰化基督教醫院之函覆，足見原告因完全可歸
    責被告之本件車禍導致椎間盤突出併外傷後疼痛症候群，並
    產生手麻症狀，更進一步影響原告之生活、業務之執行，且
    造成原告精神上之創傷；再由台中榮總之函覆，亦可證親親
    診所開立之自費及健保給付之藥物，均係治療神經損傷之合
    法用藥，被告抗辯此部分之單據內容，顯無理由；又台中榮
    總之函覆雖表示無法判斷病人是否患有神經受傷之可能性，
    但由上開原告服用之藥物內容，更進一步確定原告確有神經
    受損之傷勢，始須服用此類藥物進行治療，故原告確實因本
    件車禍導致椎間盤突出並造成神經損傷，要無疑問。
  (三)醫療費用部分：
  (1)本件車禍甫發生，後遺症還未明顯出現之際，原告以為被告
    有處理之誠意，因此當時原告尚未打算採法律途徑處理。原
    告既有自己之診所，因此先於自己之診所治療傷勢，甚為合
    理。原告嗣於豐原醫院經Ｘ光及電腦斷層掃描後，發現有椎
    間盤突出損傷脊髓神經並造成「外傷後疼痛症候群」之嚴重
    情形，此又屬原告所學之專業部分，原告於自己之診所診療
    自己專業科別之傷勢，且因瞭解此傷勢對原告後續影響之鉅
    ，故視情況使用自費藥物進行治療，否則自己既有可處理相
    關傷勢之診所，卻大費周章前往他診所就診，豈不更為刻意
    且不合理？
  (2)再由台中榮總99年 6月17日中榮醫企字第0990010121號函覆
    內容「（原告）於親親診所接受之藥物治療，為治療神經損
    傷的合法用藥」可知，原告因本件車禍致第五、六節頸椎椎
    間盤突出壓迫神經，併發外傷後疼痛症候群，親親診所開具
    之用藥，確為治療原告因本件車禍導致神經損傷之合法用藥
    ，原告之主張洵為有據，被告抗辯此親親診所出具之醫療費
    支出，並無理由。
  (四)減少勞動能力損失部分：
  (1)實施神經外科相關手術須有手術房及病床等相關設備，一般
    小診所無法應付如此大規模之手術，故原告進行外科手術均
    係在有充足人力、資源之中大型醫院，而非於一般診所內；
    原告也曾至其他大型醫院為病患施行電腦斷層掃描、Ｘ光及
    MRI攝影等， 上開檢驗亦均是原告至其他中、大型醫院為病
    患檢驗，故被告抗辯原告營業看板上之營業項目，無使用手
    術之營業可能性，並無理由。原告先前確實曾於其他醫院執
    行神經外科手術開刀業務，顯見原告確實有此部分之專業技
    術，且原告有此技術與能力，是否要替其他病患進行神經外
    科手術，原告均可隨意考量自己之意願、情況等因素，惟於
    本件車禍後，原告因手傷已無法進行腦部、脊椎等精密之外
    科手術，致無法獲取此部分之專長收入。況減少勞動能力之
    程度，須視當事人本身之職業、專長等情況個別考量，非全
    部逕以一般人之情況為度，否則如投手王建民於球季所受之
    傷害對一般常人可謂影響不大，惟就身為專業投手之王建民
    而言卻影響甚鉅，若以被告標準，豈非亦認王建民於球季所
    受之傷害對其勞動能力之減損及收入影響甚小？
  (2)原告因本件車禍出現前述之外傷後疼痛症候群，經台中榮總
    等醫療機構鑑定，雖然院方表示無法判定勞動力之減少程度
    ，惟依勞工保險殘廢給付標準表及殘廢給付標準表「由於外
    傷引起之『Causalgia』,按前列說明分別按其程度以第七級
    、第十三級審定之」，原告減少勞動能力損失程度達 23.07
    ％。又原告職業為神經外科醫師，須從事精密外科手術，上
    開神經傷害對原告所從事職業勞動能力減少之程度實相當鉅
    大，原告以上開殘廢給付標準表所載較輕之第十三級殘等為
    據，主張減少之勞動能力為23.07%，應屬合理。若鈞院認資
    料尚嫌不足，惟原告本件車禍受有上開傷勢，甚為明確，爰
    請求鈞院依民事訴訟法第222條第2項規定，斟酌原告相關病
    歷及卷內資料，定原告減少勞動能力之程度及損害賠償之數
    額。
  (五)精神慰撫金部分：
  (1)被告因本件車禍致生前開神經系統之傷害，而有手麻、疼痛
    等後遺症，影響原告執行神經外科開刀之手術。原告之專業
    為神經外科醫師，上開傷害無疑剝奪原告辛苦取得之專業，
    影響原告將來選擇執行醫師專科之權利，原告所受之影響甚
    為鉅大。
  (2)原告因本件車禍影響其專業能力部分，已如前述，且原告因
    此出現「懼曠症伴有恐慌發作」、「入睡或維持睡眠之持續
    障礙」等精神上之病徵，而上開症狀會導致原告精神狀況不
    佳，影響原告生活與工作品質，須服用藥物才能維持生活與
    工作品質。目前原告仍持續就醫追蹤治療中，並依醫囑服用
    優寧、克癇平、離憂等三種藥物近一年，且原告因服用上開
    藥物，已陸續出現疲倦等影響日常生活及業務執行之副作用
    ，原告因本件車禍精神上所受之傷害確實極為鉅大，被告抗
    辯，顯無理由。原告因本件車禍所受精神上之傷害，遠逾請
    求之金額1,500,000元，原告主張，尚屬合理。
  (六)財產上損失部分：
  (1)原告檢視因本件車禍受有損壞之 JC-55機車情況後，發現車
    行漏未列入修繕之部分，此業經車行確認後追加進修繕項目
    內。依民法第213條第1項、第 3項規定，回復原狀自係回復
    車輛得以正常使用之原狀，上開機車修繕費用即係回復原狀
    所必要之費用，被告抗辯與上開法條規定相違，並無理由。
  (2)被告爭執之追加修繕費用，亦經證人即車行負責人吳植夫於
    99年 9月15日到庭證稱確實為受損部分，原告請求，洵屬有
    據；另被告抗辯折舊部分，因原告車禍事故當時所騎乘之車
    輛係限量絕版之特定物，與一般消耗品不同，價值反係與時
    俱增，且零件之調取更為困難，故其損害價值之估算難謂與
    一般車輛相同，應無折舊之適用。
  (3)本件車禍致原告隨身物品毀損之種類及數額，經鈞院於99年
    3月24日當庭勘驗毀損物品，有皮衣（防摔衣）：品牌DUC
    ATI，型號54號，價格19,150元安全帽：品牌DAINESE，型
    號XL62號，價格17,800元車褲：品牌DUCATI，型號TG52號
    ，價格3,960元車鞋：品牌PUMA，型號UK19號，價格3,900
    元及PALM TREO650手機，價格14,900元，合計59,710元，
    有原告提出並經被告99年 1月26日答辯狀援用之樹德車業有
    限公司所為之估價單可證上開物品價格。
  (七)本件車禍係被告未注意車前狀況及採取必要之安全措施而猝
    然左轉，致於原告發生車禍，經臺灣省臺中市區車輛行車事
    故鑑定委員會、覆議鑑定委員會鑑定認定被告為本件車禍之
    肇事主因，原告就本件車禍無肇事因素。
  (八)本件車禍事故發生後，於原告起訴前原告多次聯繫被告欲商
    談和解事宜，惟被告均處於被動狀態，原告多次提醒被告應
    向保險公司請求協助、早日進行理賠之協商，以儘速進行相
    關處理事宜，惟被告多不置可否。被告雖表示曾透過第三人
    表示金額過高，卻未表示任何歉意，僅不斷要求原告降低和
    解金額，卻絲毫不見被告有何具體之處理態度及作為。原告
    於協商數月，苦等無具體處理方案後，爰於98年10月向鈞院
    聲請假扣押，於本件起訴前已扣押被告存款 642,063元、股
    票（當時市價約399,123元）及每月 3分之1之薪資約10,000
    元，迄今已假扣押之金額約達190,000元，略計約123萬餘元
    。原告於聲請假扣押後，再次與被告相約至原告訴訟代理人
    之事務所商談和解事宜，惟被告於未投保全險之情況下，將
    所有責任推予保險公司，表示不管保險公司核賠金額多寡，
    最多僅出 200,000元，甚至僅向原告表示會代其向被告投保
    之保險公司多爭取些，即使原告降低和解金額與被告協商，
    被告仍堅持不願增加和解金額，至雙方無法達成和解。原告
    非不明事理之人，原告提出之和解金額亦係在被告尚可負擔
    之範圍，惟被告先表示該扣押金額是要買房子之用，後又於
    調解程序表示不知悉自身有那麼多錢被扣押，又不願將該筆
    不知道有被扣那麼多之存款納入協商和解之方案，而仍堅持
    僅支付 200,000元。所謂和解係指雙方各退一步，但被告態
    度並非各退一步，而係要求原告完全配合他的期望，被告一
    步也不願退，原告於過程中深感被告並無誠意進行協商，終
    致調解無法成立。
四、並聲明：
  (一)被告應給付原告16,237,001元整，及自起訴狀繕本送達之翌
    日起至清償日止，按週年利率百分之五計算之利息。
  (二)訴訟費用由被告負擔。
  (三)願供擔保請准宣告假執行。
貳、被告則以：
一、被告於98年3月13日下午3時20分，駕駛小客車在臺中市○○
    區○○路與松竹路交岔路口，疏於注意撞擊原告大型重機車
    ，致原告人車倒地。被告見原告倒地後，迅及自行爬起，被
    告見狀後亦即停車衝向原告，原告不待被告攙扶，自動站起
    並伸腰、跳躍多下扭動頸部，初檢其身上有無受創，腦部是
    否受撞擊。被告急問原告有無受傷，促其前往醫院就醫，並
    請交通警察到場處理，原告亦叫其妻到場，被告之姊夫跟大
    姊亦趕至現場，當時到場之眾人及警察均勸原告前往醫院療
    傷，但原告以其身為醫師，是否受傷，自己知道，堅不送醫
    。被告無奈之下，僅能於一旁靜待交通警察之處理。當時原
    告僅見右腿膝蓋及腳踝部分擦傷紅腫，其他部位並無異狀，
    亦未見原告顯露痛苦之表情，隨即自行走至路旁西藥房購買
    療傷藥物，加以敷擦。經交通警察一個小時多之處理後，原
    告及與其妻回家，臨走時曾表示被告僅需賠償大型機車之修
    理費，被告在肇事責任未釐清前，未置可否。而車禍事故發
    生後，被告多次有意和解，惟原告每次要求金額皆不一且逐
    次增高，賠償金額不合理又過高，非被告一般人所能支付。
二、嗣後原告與保險公司人員因保險金額協調不成，竟遷怒被告
    ，遂於事隔半年多後，捨近求遠至彰化基督教醫院就診，取
    得該院非訴訟用之診斷書，並持該診斷書中所載，向檢察官
    告訴被告過失傷害，經檢察官偵查後，提出公訴。據該起訴
    書內容，對本件車禍，被告應負全部責任，固所是認，惟其
    中(1)事發後之當事人即原告，人車倒地後竟能迅及爬起，並
    伸展手臂，且能跳躍和無疼痛感覺，足見其頸椎關節未受撞
    擊而受傷。(2)原告身為神經外科之主治醫師，如頸椎發生突
    出病變，依其專業知識事發後短時間內，即可察覺，何以98
    年 3月13日車禍發生，至同年4月9日始至彰化基督教醫院接
    受診療。(3)原告臺中市○○區○○路開設親親診所，而臺中
    市公、私立醫院林立，何須捨近求遠至彰化基督教醫院就醫
    ？被告曾於刑事案件就上述疑點加以申訴，但不為鈞院刑事
    庭所採，判處被告有期徒刑二個月定讞。
三、原告請求損害賠償部分，抗辯如下：
  (一)醫療費用部分：
  (1)親親診所部分：親親診所為原告自行開業之診所，原告又係
    診所負責人，而依原告提出之醫療費用明細，自98年 4月15
    日至11月11日原告均係在自己營業之親親診所看診，金額達
    67,870元，其開立金額及收據過於主觀，被告實難以認同自
    行為自己看診之醫療行為及單筆高額醫療費用。
  (2)佳佑診所之診斷書部分：因非為大型教學醫院或醫學中心所
    提供，對其精神傷害部分之鑑定，無數據可證，證明上顯為
    不足，依法無據。
  (3)羅東博愛醫院及豐原醫院部分：
    原告之前於97年11月發生之車禍事故，與本件98年 3月發生
    之車禍事故時間相距3～4個月，原告不可將先前受傷之過錯
    ，全部轉嫁到被告身上。
  (4)彰化基督教醫院部分：很多原因均可能導致椎間盤突出之症
    狀，原告椎間盤突出症狀非本件車禍事故造成，且原告在事
    發過一個月後才發現，怎能主張係本件車禍事故所造成？
  (二)減少勞動能力損失部分：
  (1)依民法第 193條規定，不法侵害他人之身體或健康者，對於
    被害人因此喪失或減少勞動能力或增加生活上之需要時，固
    應負損害賠償責任。但必須以診斷書內容有註明須休養日數
    與薪資證明或扣繳憑單，或提出確切之證明始得請求，然原
    告自車禍發生後照常看診，與往日相同從事醫師工作，每日
    騎機車上下班與常人無異，且原告就醫看診均選擇其未看診
    時段，顯然原告在此期間其親親診所仍正常營業看診。從而
    ，原告親親診所之營業收入狀況，於車禍事故發生前後是否
    有增加或減少？若其營業收入未減少，自無減少勞動能力損
    失之可言。
  (2)車禍事故發生於98年 3月13日，但原告提出之診斷書診療日
    最早為98年4月9日，此日期前後事隔27天，且診斷書上並無
    記載敘述頸椎椎間盤突出之原因，若真有原告主張之嚴重病
    情，一般正常人應早已就醫看診，況原告身為醫師當更有判
    斷能力，何以遲延就醫？因此被告難認同原告請求。且頸椎
    椎間盤突出症之影響原因很多，如體質因素、長時間坐姿、
    睡姿不良或老化均有可能，且醫學顯示隨機選取毫無症狀正
    常人作核磁共振檢查，有相當高達 76%之比例顯示有椎間盤
    退化或突出問題。況原告所營業之親親診所看板上營業項目
    ，大部分均無使用手術刀之必要，認影響實為甚小。
  (三)精神慰撫金部分：均為原告個人所描述，若事故發生前後營
    業收入無甚大改變，顯見應無重大影響其執業，且於98年11
    月20日為原告律師要求和解，當日原告係騎機車出現，另更
    早之前98年5月6日行車鑑定、98年6月9日第二次調解及98年
    8月26日刑事第一次開庭 ，當時原告均有出現，行走及神情
    皆如健康正常人，並無異狀。依民法第195條第1項規定，及
    參照最高法院76年台上字第1908號判例，慰撫金之核給標準
    ，應斟酌雙方身份（加害人及受害人）地位及經濟情況及其
    他各種情形核定之。原告遭遇固令被告深感歉意，然被告僅
    為助理工程師，任職私人工廠，月入僅三萬餘元，家有二名
    子女年僅4、5歲，上有老母需扶養；而原告則為醫師，屬社
    會上高所得者，本件車禍原告僅輕微受傷，竟請求如此鉅額
    之精神慰撫金，實令被告難以負擔，應予酌減。
  (四)財產上損失部分：
  (1)參照最高法院60年台上字第 633號判例，固犯罪而受損害之
    人，於刑事訴訟程序固得附帶提起民事訴訟，對原告請求回
    覆其損害，但其請求回復之損害，以被訴犯罪事實所生之損
    害為限，否則縱令得依其他是由，提起民事訴訟，亦不得於
    刑事訴訟程序附帶為此請求。原告於本件附帶民事訴訟雖一
    併請求賠償本件車禍所造成之機車毀損之損害 577,400元，
    ，惟被告係因過失傷害而被判決有罪，故原告僅能針對被告
    因過失傷害最所受之損害於附帶民事案件中請求損害賠償，
    刑法上並無所謂過失毀損罪，原告因本件車禍所受之機車毀
    損之財產損失 577,400元，並非因被告犯過失傷害罪所受之
    損害，則原告於本件附帶民事訴訟請求 577,400元機車毀損
    部分，自非合法，應予駁回。
  (2)若原告得請求，則因原告之機車係遭擦撞，並非直接撞擊，
    受損僅是外觀，車行第一次估價為 372,200元並蓋有車行統
    一發票專用章，此車行專業估價部分被告無意見，然工資以
    外，均需依行政院頒佈固定資產耐用年數表及固定資產折舊
    率，就零件部分應折舊才合理。但第二次估價為原告自行增
    加至 577,400元且無車行背書蓋章，亦均無修車發票單據，
    此被告難以認同。
四、參照最高法院50年台上字第 872號判例，刑事判決所為事實
    之認定，於獨立民事訴訟之裁判本不受其拘束。則原告所提
    之附帶民訴，既因裁定而為獨立民事訴訟，則應由民事法院
    依自由心證為裁判之認定。因被告否認原告頸椎突出與本件
    車禍事故有因果關係，經鈞院函請臺灣大學醫學院附設醫院
    及臺中榮民總醫院、私立振興醫院鑑定均回覆無法、亦不宜
    鑑定。原告復又聲請彰化基督教醫院為鑑定，結果該院接受
    並於100年5月23日函覆鈞院，其附「失能鑑定報告中載明鑑
    定結果：過去無頸椎相關病史，故目前之麻木症狀係由車禍
    受傷所造成」。惟依據病理學者之論文，頸椎椎間盤突出症
    經醫學相關資料顯示，其發生原因有很多因素，如個人體質
    因素，長時間坐姿、睡姿不良或老化均有可能在無任何外力
    衝擊下造成頸椎椎間盤突出症。頸椎第5節及第6節是常見之
    關節傷害，且傷害大多與姿勢有關，因看電視、電腦或作業
    員、醫療人員、牙科及外科醫師因迫於看診及手術需要往往
    在工作時頭部不自覺往前傾，久而久之頸椎曲線被改變，造
    成頸椎中下段受力較大所以產生椎間盤突出，人之頸椎主要
    是支撐頭部重量，因姿勢或工作因素長時間有低頭動作時，
    頸椎長時間處於屈曲位，此時第5、6節頸椎受到應力最大，
    且醫學顯示隨機選取毫無任何症狀之正常人做核磁共振檢查
    ，有相當高達76％之比例顯示有椎間盤退化或突出問題，諸
    多原因都有可能導致椎間盤突出，更何況是最容易發生之第
    5、6節頸椎，且事發將近 1個月才發現，何能證明係此次車
    禍所造成，可知此症狀中多屬痼疾，原告於本件事發之前是
    否罹患此症應有待查。乃彰化基督教醫院鑑定僅漫言原告之
    頸椎突出係車禍造成，無非聽信原告片面之詞而論斷，並無
    敘明依據學理，係車禍致原告身體何處受撞擊引起？症狀發
    生經過為何？故該鑑定自嫌草率令人難以折服。
五、原告於本件車禍事故發生前 3個半月即97年11月22日，曾於
    蘇花公路騎機車跌倒，當時左肩膀在無防護措施下嚴重撞擊
    地面導致反作用造成左側鎖股骨折，不能出力，前往羅東博
    愛醫院急診室就診，當天自行搭車至任職之衛生署立豐原醫
    院動手術診治。此等致使骨折之嚴重撞擊勢必會造成頭部及
    頸部之相對衝擊力道，且這兩件車禍事故時間相當接近，是
    原告在蘇花公路發生車禍受傷與其頸椎突出有相當大因果關
    係，頸椎突出不一定會有所表徵，但實際上頸椎當時或許已
    發生突出，因此不應將此因果關係轉嫁被告。
六、再者，原告98年3月至99年7月看診紀錄共98次，其中包含豐
    原醫院2次、彰化基督教醫院3次、佳佑診所34次、親親診所
    59次，綜合以上情況，若原告主張其傷勢影響甚劇，為何在
    大醫院看診次數偏少，反在小診所就醫次數如此頻繁？況原
    告於98年4月份1次、98年9月份2次在彰化基督教醫院就診後
    ，直到99年 7月共10個月時間均無再做後續治療，顯與原告
    主張之嚴重性不相符，益見其主張有故意加重病情之不實。
    至於頸椎間盤突出症，若以原告主張之情況，以目前醫療水
    準已可經手術獲復健治療改善而治癒，非原告主張會造成永
    久性傷害等情事發生。
七、彰化基督教醫院100年6月 7日函覆鈞院之失能鑑定報告書中
    所載八、鑑定結果「1.過去無頸椎相關病史，故目前之麻木
    症狀係由車禍受傷所造成。2.根據目前雙手麻木之症狀，符
    合勞保失能給付標準「神經系統之病變，通常無礙勞動，但
    由醫學上可證明局部遺存頑固神經症狀者」。引用神經陣害
    系列表附表附註十一「脊神經根及週邊神經功能失能」障害
    等級之審定：原則上準用受失神經支配之身體各部器官之機
    能障害所訂等級，但神經麻痺由於他覺可予證明而無相當等
    級可資適用時，按第十三級審定之。因此依據勞保失能給付
    標準，符合第 2-5項，等級十三，所對應之勞動能力喪失程
    度為23.07%。」惟據該報告書記載原告自98年4月9日至98年
    10月24日僅至該院門診三次，之前在該院雖無頸椎相關病史
    ，但不能憑此即可推定原告在本件車禍事故前，未罹患頸椎
    病症，而曾至其他醫療機構醫治之病史。蓋頸椎病變，其發
    生之產因有諸多因素，詳如前述。是以，原告在本件車禍前
    是否因頸椎病症而就醫，向健康保險局函查原告有無因頸椎
    病症醫療而申請給付之紀錄及時間，自可了然。復據該失能
    鑑定報告書記載「六、主訴：雙手麻木。七、身體狀況：2.
    身體檢查：(1)雙上肢肌力5分，正常（肌力正常5分）」，此
    得見原告主張其雙手麻木之不實；另失能鑑定報告書亦記載
    「七、身體狀況： 2.身體檢查：(3)雙手第8頸椎感覺神經分
    配區域感覺麻木（前臂尺側至第4、5手指）」此症狀核與原
    告告訴被告傷害時，提出之彰化基督教醫院所出具之診斷書
    記載「診斷：1.第五、六節頸椎間盤突出症，併外傷後疼痛
    症候群。2.右2×1以公分皮膚疤痕。3.外傷後疼痛症候群」
    ，受傷身體部位不同。然在鈞院刑事庭審理及原告起訴時，
    亦均未提及因本件車禍原告雙手有受傷情形，足證此雙手部
    位之受傷確為第一次車禍倒地壓傷雙手而引起，極為顯然。
    故而，原告據彰化基督教醫院失能鑑定報告書主張，其勞保
    失能標準，符合第 2-5項，等級十三，所對應之勞動能力喪
    失程度為23.07%云云，自非可歸責予被告。
八、本件車禍肇事依臺灣省臺中市區車輛行車事故鑑定委員會鑑
    定意見書（臺中市區980153案）鑑定結果，被告應負違規肇
    事責任，但該鑑定意見書中亦明載原告行駛於肇事路段之時
    速60公里，超過限速10公里，衝擊力因之加重，造成撞擊加
    劇之結果。因此，原告就本件車禍損害於有過失。退步言，
    原告身為神經外科主治醫師，若已知其椎間盤突出係本件車
    禍所造成，應及時至大醫院診治，卻仍在小診所或自營診所
    自行開方治療，至病情日趨嚴重，延誤醫治，對其本身造成
    之損害，亦不無與有過失，依民法第217條第1項規定，應予
    斟酌。
九、並聲明：
  (一)原告之訴及假執行之聲請均駁回。
  (二)訴訟費用由原告負擔。
  (三)如受不利判決，願供擔保請准宣告免為假執行。
、本件經兩造整理並協議簡化爭點如下（依民事訴訟法第 270
    條之1第3項之規定，當事人就其主張之爭點，經依同條第 1
    項第3款或第2項為協議者，應受其拘束。但經兩造同意變更
    ，或因不可歸責於當事人之事由或依其他情形協議顯失公平
    者，不在此限。）：
一、本院98年度中交簡上字第1024號刑事判決：犯罪事實及理由
    欄三、『經查：被告於民國98年3月13日下午3時20分許，駕
    駛車號 6J-5078號自用小客車行經臺中市○○區○○路與松
    竹路交岔路口欲左轉松竹路時，本應注意汽車行駛至交岔路
    口，其行進、轉彎，應遵守燈光號誌或交通指揮人員之指揮
    ，而依當時情形，並無不能注意之情事，竟疏未注意及此，
    致與對向直行由告訴人騎乘之車號 JC-55號大型重機車發生
    碰撞，告訴人因而受有第5、6節頸椎椎間盤突出、右膝擦傷
    等傷害之犯罪事實，業據其於警詢、偵查及本院審理時坦承
    不諱，核與證人即告訴人於警詢時證述車禍發生經過及其受
    傷情形等情節均相符合，並有「臺中市警察局第五分局交通
    分隊職務報告書」、「道路交通事故現場圖」、「調查報告
    表(一)、(二)」、「告訴人之診斷書」、「受傷照片」、「臺灣
    省臺中市區車輛行車事故鑑定委員會鑑定意見書」、「臺灣
    省車輛行車事故覆議鑑定委員會98年7月13日覆議字第09862
    02545號函」等附卷可稽， 足認被告自白與事實相符，從而
    本件事證明確，被告過失傷害犯行堪以認定。又依告訴人之
    診斷書，告訴人雖係於98年 4月9日至5月14日始前往財團法
    人彰化基督教醫院門診接受診療，經診斷有第5、6節頸椎椎
    間盤突出症，惟告訴人於98年4月 9日門診時，主訴頸痛、2
    手麻約4週而就診，嗣於98年4月29日經頸部磁振造影結果顯
    示，有椎間盤突出現象，告訴人前於該醫院並無椎間盤突出
    症之相關病史，以告訴人就診日期往前回溯 4週，即為本案
    車禍發生日期無誤，足認告訴人上開第5、6節頸椎椎間盤突
    出症，確係因本案車禍所造成，併予敘明。』
    （本院卷(一)第7頁至第10頁）
二、臺灣省臺中市區車輛行車事故鑑定委員會鑑定意見書（臺中
    市區980153案）鑑定意見：（本院98年度交簡上附民字第16
    號卷宗第10頁至第12頁）
    一、徐霖樟駕駛自大客車於交岔路口不依號誌指示（直行
        箭頭綠燈時段左轉彎）搶道左轉專用車道直行行駛，為
        肇事原因。
    二、辛志寬駕駛駕駛大型重機車無肇因素。（超速行駛違
        反規定）。
三、臺灣省車輛行車事故覆議鑑定委員會98年 7月13日覆議字第
    0986202545號函：照台中市區車鑑會之鑑定意見，惟意見一
    文字改為「徐霖樟駕駛自小客車，未依號誌左轉保護時相左
    轉，為肇事原因」。（本院98年度交簡上附民字第16號卷宗
    第13頁）
四、原告請求損害賠償之項目：
  (一)醫療費用：76,005元（明細表暨醫藥費收據）
    （本院98年度交簡上附民字第16號卷宗第19頁至第36頁）
    =>被告答辯狀（99年1月26日）
      原告自98年4月15日起至98年11月11日止，在自己經營之
      「親親診所」看病之67,870元，自己看診之醫療行為及單
      筆高額醫療費用。
    =>76,005元-67,870=8,135元（不爭執）
  (二)減少勞動能力損失：14,079,056元
      原告46歲=>65歲
      97年度綜合所得4,652,909元，平均月薪387,742元
      （本院98年度交簡上附民字第16號卷宗第37頁）
      減少勞動能力23.07%
      （本院98年度交簡上附民字第16號卷宗第18頁）
      計算式：4,652,909元×23.07%×13.116=14,079,056.8元
      原告：頸椎椎間盤突出症
      署立豐原醫院Ⅹ光報告光碟
      署立豐原醫院電腦斷層檢查報告光碟
      親親診所診斷證明書
      彰化基督教醫院診斷證明書、頸椎Ⅹ光及MRI光碟
      佳佑診所診斷證明書
      （本院卷一第60頁至第68頁）
    =>被告答辯狀（99年1月26日）
      頸椎椎間盤突出症原因很多，76%顯示退化或突出問題
      原告所營業診所看板營業項目，大部份均無使用手術刀之
      必要，因此認為影響甚小。
  (三)精神慰撫金：1,500,000元
      神經外科專科醫師證書（本院98年度交簡上附民字第16號
      卷宗第15頁）
      臺灣臺中地方法院稅務電子閘門資料查詢表
      （本院卷一第14頁至第22頁）
    =>原告中山醫學院畢業，取得醫師、神經外科、外科專業醫
      師證照，98年度收入4,652,909元
      （本院卷一第47頁至第55頁）
    =>被告答辯狀（99年1月26日）
      與健康之人無異常
    =>被告二專畢業，職業助理工程師，月收入32,000元，名下
      無財產。
      （本院卷一第45頁正面）
  (四)財產上損失部分：581,940元=>非附民，補繳裁判費
      （本院98年度交簡上附民字第16號卷宗第38頁）
      99年2月3日言詞辯論筆錄撤回再追加，被告無意見
      （本院卷一第44頁背面）6,390元
      JC-55重型機車（992CC），2006年7月出廠
      （本院卷一第34頁）
    =>被告答辯狀（99年1月26日）
      第一次估價372,200元，無太多意見，但工資以外需依年
      份折舊
      第二次估價577,400元，無法認同。
    ※證人吳植夫，打9折或9.5折（99年9月15日言詞辯論筆錄
      ，本院卷一第256頁背面）
    =>是否待吳植夫陳報。
    法官99年3月24日當庭勘驗原告提出之皮衣、安全帽、鞋子
    等如下：
    (1)皮衣品牌為DUCATI型號：54號，皮衣的右肩有磨損、背後
      DUCATI字樣上有磨損。
    (2)安全帽品牌為DAINESE型號：XL62號，後腦勺有明顯的撞
      擊破損。
    (3)褲子品牌為DUCATI型號：TG52號，右腿膝蓋處有破洞。
    (4)鞋子品牌為PUMA型號：UK19號，鞋子右腳前方及內側有磨
      損。
    =>原告無意見。
      （皮衣19,150元、安全帽17,800元、車褲3,900元、
      車鞋3,960元、手機14,900元）
      （本院98年度交簡上附民字第16號卷宗第38頁）
    =>被告無意見，但對金額有意見。
      （本院卷一第72頁背面、第73頁正面）
肆、本院之判斷：
一、按因故意或過失，不法侵害他人之權利者，負損害賠償責任
    ；受僱人因執行職務，不法侵害他人之權利者，由僱用人與
    行為人連帶負損害賠償責任；汽車、機車或其他非依軌道行
    駛之動力車輛，在使用中加損害於他人者，駕駛人應賠償因
    此所生之損害；不法侵害他人之身體或健康者，對於被害人
    因此喪失或減少勞動能力或增加生活上之需要時，應負損害
    賠償責任；不法侵害他人之身體、健康、名譽、自由、信用
    、隱私、貞操，或不法侵害其他人格法益而情節重大者，被
    害人雖非財產上之損害，亦得請求賠償相當之金額，民法第
    184條第1項前段、第188條第1項前段、第191條之2前段、第
    193條、第195條第 1項分別定有明文。
二、本件原告主張『被告於98年3月13日下午3時20分許，駕駛車
    號 6J-5078號自用小客車行經臺中市○○區○○路與松竹路
    交岔路口欲左轉松竹路時，本應注意汽車行駛至交岔路口，
    其行進、轉彎，應遵守燈光號誌或交通指揮人員之指揮，而
    依當時情形，並無不能注意之情事，竟疏未注意及此，致與
    對向直行由告訴人騎乘之車號 JC-55號大型重機車發生碰撞
    ，告訴人因而受有第5、6節頸椎椎間盤突出、右膝擦傷等傷
    害之犯罪事實，業據其於警詢、偵查及本院審理時坦承不諱
    ，核與證人即告訴人於警詢時證述車禍發生經過及其受傷情
    形等情節均相符合，並有「臺中市警察局第五分局交通分隊
    職務報告書」、「道路交通事故現場圖」、「調查報告表(一)
    、(二)」、「告訴人之診斷書」、「受傷照片」、「臺灣省臺
    中市區車輛行車事故鑑定委員會鑑定意見書」、「臺灣省車
    輛行車事故覆議鑑定委員會98年7月13日覆議字第098620254
    5號函」 等附卷可稽，足認被告自白與事實相符，從而本件
    事證明確，被告過失傷害犯行堪以認定』，嗣被告經本院臺
    中簡易庭以98年度中交簡字第1602號刑事簡易判決判處「徐
    霖樟因過失傷害人，處有期徒刑貳月，如易科罰金，以新台
    幣壹仟元折算壹日。」，嗣並經本院98年度中交簡上字第10
    24號刑事判決「上訴駁回」而告確定之事實，為被告所不爭
    執，自堪信為真實。是原告本於上開侵權行為之法律關係，
    請求被告應賠償損害，即屬有據，應予准許。
三、原告所得請求賠償之金額，茲分述如下：
  (一)被告不爭執之部分：
    (1)醫療費用：原告請求76,005元（明細表暨醫藥費收據）。
      （本院98年度交簡上附民字第16號卷宗第19頁至第36頁）
      被告於99年1月26日答辯狀：
        原告自98年 4月15日起至98年11月11日止，在自己經營
        之「親親診所」看病之67,870元，自己看診之醫療行為
        及單筆高額醫療費用（本院卷一第29頁正面）。
      嗣於本院100年5月 4日言詞辯論期日，對於67,870元部
        分不爭執（本院卷二第37頁背面）。
      原告於100年5月 4日言詞辯論期日陳稱業已領得強制責
        任險金額41,726元（本院卷二第37頁正面），嗣於 100
        年 6月29日言詞辯論期陳對於醫藥費76,005元扣掉強制
        責任險41,726元，尚有34,279元，兩造均表示沒有竟見
        （本院卷二第73頁正面）。
      是，原告所得請求之醫藥費為34,279元。
    (2)財產損失部分：原告請求581,940元。
      （本院98年度交簡上附民字第16號卷宗第38頁）
      被告於99年1月26日答辯狀：
        第一次估價372,200元，無太多意見，但工資以外需依
        年份折舊
        第二次估價577,400元，無法認同。
      本院於99年 3月24日當庭勘驗原告提出之皮衣、安全帽
        、鞋子等如下：
      1.皮衣品牌為DUCATI型號：54號，皮衣的右肩有磨損、背
        後DUCATI字樣上有磨損。
      2.安全帽品牌為 DAINESE型號：XL62號，後腦勺有明顯的
        撞擊破損。
      3.褲子品牌為DUCATI型號：TG52號，右腿膝蓋處有破洞。
        鞋子品牌為PUMA型號：UK19號，鞋子右腳前方及內側有
        磨損。
      當庭原告表示無意見，而被告則表示無意見，但對金額
        有意見（本院卷一第72頁背面、第73頁正面）。
      嗣證人吳植夫於本院99年 9月15日言詞辯論期日到庭證
        就金額打9折或9.5折（本院卷一第256頁背面）
      嗣於本院100年5月 4日言詞辯論期日，兩造同意就財產
        損失部分，依第二次估價577,400元來認定打9折，再予
        以折舊，表示無意見（本院卷二第37頁背面），嗣兩造
        於本院100年6月29日言詞辯論期日對於577,400元打9折
        後為519,660元，再予以折舊後金額 71,902元，均表示
        沒有意見（本院卷二第73頁）。
      是，原告所得請求之財產損失金額為71,902元。
  (二)被告爭執之部分：
    (1)減少勞動能力損失部分：原告請求14,079,056元。
      原告主張原告現年46歲，97年所得給付總額為4,652,90
        9元，平均每月薪資為387,742元。原告因本件車禍出現
        外傷後疼痛症候群，依勞工保險殘廢給付標準屬第13級
        殘，減少勞動能力損失程度達23.07%，而一般醫師可執
        行業務年齡通常超過65歲，本件則計算至65歲，依霍夫
        曼一次請求金額為14,079,056元（0000000×23.07% ×
        13.1160=00000000.8，元以下無條件捨去）等語。並提
        出署立豐原醫院Ⅹ光報告光碟署立豐原醫院電腦斷層檢
        查報告光碟、親親診所診斷證明書、彰化基督教醫院診
        斷證明書、頸椎Ⅹ光及 MRI光碟、佳佑診所診斷證明書
        （本院卷一第60頁至第68頁）。
      被告99年1月26日答辯狀：
        頸椎椎間盤突出症原因很多， 76%顯示退化或突出問題
        原告所營業診所看板營業項目，大部份均無使用手術刀
        之必要，因此認為影響甚小。
      嗣經本院於99年4月9日函請行政院國軍退除役官兵輔導
        委員會臺中榮民總醫院鑑定結果「查辛員之 MRI顯示有
        輕微之椎間盤突出，雙手麻木根據學理上和椎間盤突出
        有關，但這麻木之症狀，目前醫學上無法提供有效之檢
        測方法。病人於99年6月3日於本院接受肌電波神經傳導
        正常，仍無法判斷病人是否有神經受傷之可能性。於親
        親診所接受藥物治療，為治療神經損傷的合法用藥；因
        為手麻之症狀，醫學上無法提供有效之檢測方法，對於
        病人勞動力之減少有多大，無法判定。」，此有該院99
        年 6月17日中榮醫企字第0990010121號書函附卷稽（本
        院卷一第108頁）；再經本院於99年7月30日函請國立臺
        灣大學醫學院附設醫院鑑定，惟遭該院以無力接案為由
        退件，有該院99年 8月19日校附醫秘字第0990005982號
        函附卷可稽（本院卷一第162頁）；再經本院於99年9月
        16日函請振興醫療財團法人振興醫院鑑定，惟遭該院礙
        難實施鑑定為由退件，有該院99年10月18日99振醫字第
        0000001382號函附卷可稽（本院卷二第 1頁）；再經於
        100年5月 6日函請財團法人彰化基督教醫院鑑定結果「
        1.過去無頸椎相關病史，故目前之麻木症狀係由車禍受
        傷所造成。2.根據目前雙手麻木之症狀，符合勞保失能
        給付標準『神經系統之病變，通常無礙勞動，但由醫學
        上可證明局部遺存頑固神經症狀者』。引用神經障害系
        列附註十一，『脊神經根及週邊神經功能失能』障害等
        級之審定：原則上準用受失能神經支配之身體各部器官
        之機能障害所定等級，但神經痲痺由於他覺可予證明而
        無相當等級可資適用時，按第十三級審定之。因此依據
        勞保失能給付標準，符合第2-5項，等級十三，所對應
        之勞動能力喪失程度為23.07%。」，此有該院100年6月
        7日之失能鑑定報告書在卷可按 （本院卷二第61頁、第
        62頁）
      原告開設「親親診所」，於97年度綜合所得為4,652,90
        9元 ，此有原告提出之各類所扣繳免繳憑單附卷可稽（
        本院98年度交簡上附民字第16號卷宗第37頁），平均每
        月所得為 387,742元。原告因本件車禍出現外傷後疼痛
        症候群，依上開財團法人彰化基督教醫院之失能鑑定報
        告書，係屬勞工保險殘廢給付標準屬第13級殘，減少勞
        動能力損失程度達23.07%，則一般醫師可執行業務年齡
        通常超過65歲。如是，本件依霍夫曼式一次請求金額為
        14,079,056元（0000000×23.07%×13.1160=00000000.
        8，元以下原告同意無條件捨去）。
      至於被告雖辯稱彰化基督教醫院100年6月 7日函覆鈞院
        之失能鑑定報告書中所載八、鑑定結果「1.過去無頸椎
        相關病史，故目前之麻木症狀係由車禍受傷所造成。2.
        根據目前雙手麻木之症狀，符合勞保失能給付標準「神
        經系統之病變，通常無礙勞動，但由醫學上可證明局部
        遺存頑固神經症狀者」。引用神經陣害系列表附表附註
        十一「脊神經根及週邊神經功能失能」障害等級之審定
        ：原則上準用受失神經支配之身體各部器官之機能障害
        所訂等級，但神經麻痺由於他覺可予證明而無相當等級
        可資適用時，按第十三級審定之。因此依據勞保失能給
        付標準，符合第 2-5項，等級十三，所對應之勞動能力
        喪失程度為 23.07%。」惟據該報告書記載原告自98年4
        月 9日至98年10月24日僅至該院門診三次，之前在該院
        雖無頸椎相關病史，但不能憑此即可推定原告在本件車
        禍事故前，未罹患頸椎病症，而曾至其他醫療機構醫治
        之病史。蓋頸椎病變，其發生之產因有諸多因素，詳如
        前述。是以，原告在本件車禍前是否因頸椎病症而就醫
        ，向健康保險局函查原告有無因頸椎病症醫療而申請給
        付之紀錄及時間，自可了然。復據該失能鑑定報告書記
        載「六、主訴：雙手麻木。七、身體狀況：2.身體檢查
        ：(1)雙上肢肌力5分，正常（肌力正常5分）」，此得見
        原告主張其雙手麻木之不實；另失能鑑定報告書亦記載
        「七、身體狀況：2.身體檢查：(3)雙手第 8頸椎感覺神
        經分配區域感覺麻木（前臂尺側至第4、5手指）」此症
        狀核與原告告訴被告傷害時，提出之彰化基督教醫院所
        出具之診斷書記載「診斷：1.第五、六節頸椎間盤突出
        症，併外傷後疼痛症候群。2.右2×1以公分皮膚疤痕。
        3.外傷後疼痛症候群」，受傷身體部位不同。然在鈞院
        刑事庭審理及原告起訴時，亦均未提及因本件車禍原告
        雙手有受傷情形，足證此雙手部位之受傷確為第一次車
        禍倒地壓傷雙手而引起，極為顯然。故而，原告據彰化
        基督教醫院失能鑑定報告書主張，其勞保失能標準，符
        合第 2-5項，等級十三，所對應之勞動能力喪失程度為
        23.07%云云，自非可歸責予被告云云。惟本件既經本院
        函請財團法人彰化基督教醫院鑑定結果，認定原告目前
        之麻木症狀係由車禍受傷所造成，有如上述，是被告此
        之所辯，尚無足採信。
      是，原告所得請求之減少勞動能力損失為14,079,056元
        。
    (2)精神慰撫金部分：原告請求1,500,000元。
      按慰撫金之賠償須以人格權遭遇侵害，使精神上受有痛
        苦為必要，其核給之標準固與財產上損害之計算不同，
        然非不可斟酌雙方身分資力與加害程度，及其他各種情
        形核定相當之數額（最高法院51年台上字第 223號判例
        意旨參照）。
      本件原告中山醫學院畢業，取得醫師、神經外科、外科
        專業醫師證照、開設「親親診所」，於97年度綜合所得
        為4,652,909元、98年度收入4,652,909元（本院98年度
        交簡上附民字第16號卷宗第15頁、第37頁；本院卷一第
        47頁至第55頁），而被告二專畢業，職業助理工程師，
        月收入32,000元，名下無財產，此外亦有本院查詢稅務
        電子閘門資料查詢表之附卷可稽（本院卷一第14頁至第
        22頁）。是本院審酌原告與被告之身分、地位、經濟能
        力、原告因本件車禍致受有，受有第5、6節頸椎椎間盤
        突出、右膝擦傷等傷害，所受精神及身體之痛苦，認為
        原告請求 1,500,000元精神慰撫金之非財產上損害，尚
        嫌過高，應予核減為800,000元，始為適當。
      是，原告所得請求之精神慰撫金為800,000元。
  (三)合計，本件原告所得請求損害賠償之金額為14,985,237元。
三、按損害之發生或擴大，被害人與有過失者，法院得減輕賠償
    金額，或免除之，民法第217條第1項定有明文。而非財產上
    之損害，被害人對於損害之發生或擴大，與有過失者，因民
    法第217條之條文，既未將之除外，自應一體適用。
  (一)本件車禍發生後：
    (1)依臺灣省臺中市區車輛行車事故鑑定委員會鑑定意見書（
      臺中市區980153案）鑑定意見：（本院98年度交簡上附民
      字第16號卷宗第10頁至第12頁）
    一、徐霖樟駕駛自大客車於交岔路口不依號誌指示（直行
        箭頭綠燈時段左轉彎）搶道左轉專用車道直行行駛，為
        肇事原因。
    二、辛志寬駕駛駕駛大型重機車無肇因素。（超速行駛違
        反規定）。
    (2)嗣再經臺灣省車輛行車事故覆議鑑定委員會98年 7月13日
      覆議字第0986202545號函：照台中市區車鑑會之鑑定意見
      ，惟意見一文字改為「徐霖樟駕駛自小客車，未依號誌左
      轉保護時相左轉，為肇事原因」（本院98年度交簡上附民
      字第16號卷宗第13頁）。
  (二)本院審酌被告駕駛自用小客車，行經交岔路口未依號誌左轉
    保護時相左轉，而原告駕駛駕駛大型重機車雖無肇因素，惟
    在市區道路限速50公里，仍超速以60公里行駛違反規定，過
    失情節、程度等一切情狀，認被告就本件損害之發生應負百
    分之七十之過失責任，原告就本件損害之發生應負百分之三
    十之過失責任，本院依上開情節，減輕被告陳永沛百分之三
    十之賠償金額。
  (三)綜上，本件原告所得請求損害賠償之金額為10,489,666元（
    14,985,237元×70%=10,489,666元，元以下四捨五入)。
四、綜合上述，原告本於侵權行為之法律關係，請求被告給付10
    ,489,666元，及自起訴繕本送達翌日即98年11月25日起至清
    償日止，按週年利率百分五計算之利息，即屬有據，應予准
    許，逾此部分之請求，即非正當，應予駁回。
五、假執行之宣告：本件原告勝訴部分，原告、被告分別陳明願
    供擔保聲請宣告假執行及免為假執行，經核於法均無不合，
    爰分別酌定相當擔保金額准許之。至原告敗訴部分，其假執
    行之聲請亦失所依附，應併駁回之。
六、本件事證已臻明確，兩造其餘攻擊防禦方法，核與判決結果
    不生影響，爰不逐一論述。
伍、訴訟費用負擔、宣告假執行及免為假執行之依據：民事訴訟
    法第79條、第390條第2項、第392條第2項。
中    華    民    國   100    年    9     月    9     日
                  民事第一庭  法  官  顏世傑
正本係照原本作成。
如對本判決上訴，須於判決送達後20日內向本院提出上訴狀。如
委任律師提起上訴者，應一併繳納上訴審裁判費。
中    華    民    國   100    年    9     月    9     日
                              書記官  賴亮蓉